臺灣臺東地方法院民事裁定
　　　　                　　111年度消債更字第3號
聲  請  人  黃宇慧  

代  理  人  蔡勝雄律師(法扶律師)
上列當事人因消費者債務清理事件聲請更生，本院裁定如下：
    主  文
聲請人甲○○自民國111年7月13日下午3時起開始更生程序。
本件由司法事務官進行更生程序。
    理  由
一、按「債務人不能清償債務或有不能清償之虞者，得依本條例
    所定更生或清算程序，清理其債務。」、「債務人無擔保或
    無優先權之本金及利息債務總額未逾新臺幣一千二百萬元者
    ，於法院裁定開始清算程序或宣告破產前，得向法院聲請更
    生。」、「債務人對於金融機構負債務者，在聲請更生或清
    算前，應向最大債權金融機構請求協商債務清償方案，或向
    其住、居所地之法院或鄉、鎮、市、區調解委員會聲請債務
    清理之調解。」、「法院開始更生程序之裁定，應載明其年
    、月、日、時，並即時發生效力。」及「法院裁定開始更生
    或清算程序後，得命司法事務官進行更生或清算程序」消費
    者債務清理條例（下稱消債條例）第3條、第42條第1項、第
    151條第1項、第45條第1項及第16條第1項前段分別定有明文
    。
二、聲請意旨略以：聲請人陳報現有債務總額約新臺幣（下同）
    247,808元。聲請更生前二年之收入總計188,808元，聲請人
    現以打零工維生，每月收入約4,000元，惟所得扣除必要生
    活費後，仍難於短時間內清償債務。聲請人曾向本院聲請債
    務清理前置調解（110年度司消債調字第73號）不成立，又
    聲請人無擔保或無優先權之債務總額未逾12,000,000元，且
    未經法院裁定開始清算程序或宣告破產，爰請求准予裁定開
    始更生程序等語。
三、得心證之理由：
  ㈠經查，聲請人因不能清償債務，於民國110年11月22日向本院
    聲請債務清理前置調解，而未能成立等情，有聲請人之消費
    者債務清理法院前置調解聲請狀、財產及收入狀況說明書、
    財團法人金融聯合徵信中心查詢當事人綜合信用報告回覆書
    、本院110年度司消債調字第73號調解程序筆錄等件在卷可
    稽（見本院卷第11至23、29至39、63至64、99頁），是聲請
    人業經前置調解程序而未能與債權人達成立調解，而為本件
    更生之聲請，合於上揭規定，先予述明。
  ㈡聲請人所負債務總額未逾消債條例第42條第1項所定12,000,0
    00元之上限：
  1.按消債條例第42條第1項就聲請更生之債務總額為12,000,00
    0元之限制，其立法理由謂「債務人負債總額若過大，其因
    更生程序而被免責之負債額即相對提高，此對債權人造成之
    不利益過鉅。且負債總額超過一定之數額，益可見其債務關
    係繁雜，亦不適於利用此簡易程序清理債務，自有限制其負
    債總額之必要。」準此，倘債務人聲請更生之債務較為單純
    ，當更有適用該條項之餘地，俾利債務人依更生程序清理債
    務，賦與其享有健全家庭經濟生活之機會。
  2.聲請人於110年11月22日聲請調解時，自陳債務總金額為247
    ,808元。經函債權人陳報對本件聲請人之債權，所陳報債權
    現況如下：合迪股份有限公司為528,585元(計算式：本金24
    7,808＋利息280,777＝528,585元)(見本院卷第85、87頁)，與
    聲請人先前陳報之金額有異，爰以債權人陳報債權總金額為
    準。
  3.從而，聲請人之債務，依上揭債權人所陳報為528,585元，
    尚未逾消債條例第42條第1項所定債務總額12,000,000元之
    上限。
  ㈢聲請人有不能清償債務或不能清償之虞：
  1.聲請人陳報每月工作收入約4,000元，領有身心障礙生活補
    助5,065元，合計9,065元，名下除門牌號碼臺東縣○○市○○街
    00號房屋所有權應有部分25分之1、臺東縣○○市○○段00000地
    號土地所有權應有部分25分之1及郵局存款12,104元外，無
    其他財產等情，業據聲請人提出財產及收入狀況說明書、勞
    工被保險人投保資料表、中華郵政存簿儲金簿影本、108-10
    9年度綜合所得稅各類所得資料清單、全國財產稅總歸戶財
    產查詢清單、收入切結書等在卷可稽（見本院卷第15、41至
    45、79至83頁），並有臺東縣政府111年7月6日府社救字第1
    110140375號函暨函附資料可證(見本院卷第109至114頁)。
    本院即以債務人每月收入9,065元，作為計算債務人目前償
    債能力之依據。
  2.聲請人主張其目前個人每月之必要支出費用15,946元，並未
    逾衛生福利部所公告111年臺灣省每人每月最低生活費14,23
    0元之1.2倍即17,076元，應予准許。
  3.聲請人主張需扶養未成年子女即受扶養人黃○杰(真實姓名年
    籍詳卷)，扶養費每月15,946元等情，查受扶養人為96年生
    ，為未成年人，仍有受聲請人扶養之必要，且為聲請人單獨
    扶養，有受扶養人之戶籍謄本（見本院卷第47頁）在卷可稽
    ，惟受扶養人自111年2月起，每月領有低收兒童補助費2,80
    2元，有臺東縣政府111年7月6日府社救字第1110140375號函
    暨函附資料可證，是本院認聲請人每月需支出受扶養人之扶
    養費，以15,946元扣除低收兒童補助費2,802元，所餘13,14
    4元為適當。
  4.本院衡酌聲請人之經濟資力、家庭親屬狀況、目前社會經濟
    消費之常情，其主張於負擔上開必要支出費用額度內，未逾
    一般人生活程度，尚屬合理。爰認定聲請人每月個人必要支
    出費用29,090元（計算式：15,946＋13,144＝29,090）。而聲
    請人每月收入約為9,065元，扣除上開必要生活費用，每月
    已入不敷出，難期聲請人短期內清償所負債務528,585元及
    每月所產生之利息，是聲請人客觀上顯有不能清償債務之情
    事。
四、綜上，聲請人係一般消費者，其已達不能清償債務之程度，
    其中無擔保或無優先權之債務未逾12,000,000元，且未經法
    院裁定開始清算程序或宣告破產；又查無消債條例第6條第3
    項、第8條或第46條各款所定駁回更生聲請之事由存在，則
    聲請人聲請更生，即屬有據，應予准許，並命司法事務官進
    行本件更生程序，爰裁定如主文。
中　　華　　民　　國　　111 　年　　7 　　月　　13　　日
                  民事第一庭  法  官　張鼎正
以上正本係照原本作成。
本裁定不得抗告。
中　　華　　民　　國　　111 　年　　7 　　月　　13　　日
                              書記官  劉雅文